臺灣屏東地方法院刑事判決　　　　　　 99年度簡上字第188號
上　訴　人
即　被　告　石定萍
上列上訴人因詐欺案件，不服本院99年度簡字第1410號中華民國
99年7 月22日第一審簡易判決（聲請簡易判決處刑案號：99年度
偵字第3634號），提起上訴，本院管轄之第二審合議庭判決如下
：
    主  文
上訴駁回。
    事  實
一、石定萍前於民國96年間，因違反家庭暴力防治法案件，經本
    院以96年度簡上字第122 號判處有期徒刑3 月確定，嗣經減
    刑為有期徒刑1 月又15日確定，於97年12月12日易科罰金執
    行完畢。
二、石定萍明知社會上詐騙案件層出不窮，無正當理由徵求他人
    提供金融機構帳戶者，極有可能利用該帳戶從事與財產有關
    之犯罪，竟基於縱有人以其提供之金融機構帳戶實施詐欺取
    財犯行，亦不違背其本意之幫助犯意，於民國98年9 月間某
    日，在屏東縣東港鎮某處，將其所申辦之中國信託商業銀行
    股份有限公司忠孝分行（下稱中國信託忠孝分行）帳號0000
    00000000號帳戶之存摺、提款卡與密碼等物，交付予某真實
    姓名、年籍不詳之成年男子。嗣該男子取得上開存摺等物後
    ，即與其所屬之詐騙集團成員，共同基於意圖為自己不法所
    有之詐欺取財犯意聯絡，而為下列行為：(一)於98年9 月22日
    17時11分許，撥打電話予陳進都，佯稱陳進都有設定分期付
    款，需前往提款機確認，始得避免錯誤扣款云云，致陳進都
    陷於錯誤，於同日19時15分許前往設於臺中市○○路○ 段22
    7 之2 號之中國信託商業銀行，以自動櫃員機匯款之方式，
    接續4 次共計匯入新臺幣（下同）7 萬9,000 元至石定萍上
    開帳戶內。(二)於98年9 月22日18時20分許，撥打電話予黃
    萱，佯稱其為PCHOME客服人員，因該公司內部人員誤將黃
    萱應給付之貨款，設定成分期付款，需依其指示操作，始得
    避免錯誤扣款云云，致黃萱陷於錯誤，隨即以自動櫃員機
    匯款之方式，匯入7,123 元（聲請簡易判決處刑書誤為7,14
    0 元）至石定萍上開帳戶內。嗣因陳進都、黃萱匯款後查
    覺受騙，報警處理，始循線查知上情。
三、案經臺北市政府警察局大安分局報請臺灣臺北地方法院檢察
    署檢察官呈請臺灣高等法院檢察署檢察長核轉臺灣屏東地方
    法院檢察署檢察官偵查後，聲請以簡易判決處刑。
    理  由
壹、證據能力方面：
    按傳聞法則之重要理論依據，在於傳聞證據未經當事人之反
    對詰問予以核實，乃予排斥，惟若當事人已放棄對原供述人
    之反對詰問權，於法院審判時表明同意該等傳聞證據可作為
    證據，基於證據資料愈豐富，愈有助於真實發現之理念，並
    貫徹刑事訴訟法修法加重當事人進行主義之精神，確認當事
    人對於證據能力有處分權之制度，傳聞證據經當事人同意作
    為證據，法院認為適當者，亦得為證據。本件上訴人即被告
    （下稱被告）石定萍於準備程序時，業已表示對檢察官提出
    之證據之證據能力均無意見（見本院卷第36頁反面），本院
    復斟酌各該證據並非非法取得，亦無證明力明顯過低之情形
    ，以之作為證據，應屬適當，是依刑事訴訟法第159 條之5
    第1 項規定，應認該等證據均得採為證據。
貳、實體方面：
一、被告石定萍於本院審理期日未到庭，惟其於準備程序則矢口
    否認有何幫助詐欺取財之犯行，辯稱：我只是單純因為應徵
    工作時，對方說要薪資轉帳，所以才交付提款卡等物等語。
    經查：
  (一)被告確有於98年9 月間某日，在屏東縣東港鎮某處，將其所
    申辦之中國信託忠孝分行帳號000000000000號帳戶之存摺、
    提款卡與密碼等物，交付予某真實姓名、年籍不詳之成年男
    子之事實，業經被告於偵查中供陳甚明（見臺灣臺北地方法
    院檢察署99年度偵字第1559號卷，下稱1559號偵卷，第72至
    73頁），並有中國信託商業銀行股份有限公司98年11月2 日
    中信銀字第09822271212959號函附之石定萍000000000000帳
    戶資料在卷可稽（見1559號偵卷第14至21頁）。又該名男子
    取得被告上開存摺等物後，即有詐騙集團成員先後於98年9
    月22日17時11分許，撥打電話予被害人陳進都，佯稱陳進都
    有設定分期付款，需前往提款機確認，始得避免錯誤扣款云
    云，致陳進都陷於錯誤，於同日19時15分許前往設於臺中市
    ○○路○ 段227 之2 號之中國信託商業銀行，以自動櫃員機
    匯款之方式，接續4 次共計匯入7 萬9,000 元至被告上開帳
    戶內；復於98年9 月22日18時20分許，撥打電話予被害人黃
    萱，佯稱其為PCHOME客服人員，因該公司內部人員誤將黃
    萱應給付之貨款，設定成分期付款，需依其指示操作，始
    得避免錯誤扣款云云，致黃萱陷於錯誤，隨即以自動櫃員
    機匯款之方式，匯入7,123 元至被告上開帳戶內等情，亦經
    證人即被害人陳進都、黃萱分別於警詢陳述明確（見1559
    號偵卷第3 至4 頁、第5 至6 頁；臺灣臺北地方法院檢察署
    99年度偵字第5881號卷，下稱5881號偵卷，第3 至4 頁），
    並有陳進都之匯款單、門號0000000000號行動電話通聯調閱
    查詢單，及黃萱台北富邦銀行存摺封面及內頁交易明細等
    件存卷可憑（見1559號偵卷第7 頁、第35至46頁，5881號偵
    卷第5 至7 頁）。是此等部分之事實，均堪認定。
  (二)被告雖執前揭情詞為辯，惟薪資轉帳並不需帳戶所有人之提
    款卡及密碼，此為社會一般人所週知之事實，被告係51年10
    月出生之人（此有其年籍在卷），其於本件案發時，業已成
    年，智識成熟，就此並無不可知之情事，乃其逕將前開帳戶
    包含存摺、提款卡及密碼等物，一併交付不詳之人，且未存
    留對方之真實姓名或詳細地址，其動機為何，實已啟人疑竇
    。再者，被告於偵查中供稱：交付存摺這些東西給對方後，
    我回家後覺得不對勁，隔天就去銀行掛失，而且有去管區派
    出所報警等語（見1559號偵卷第73頁）。惟實則被告並未曾
    至其住所管區派出所（即屏東縣政府警察屏東分局崇蘭派出
    所）申報帳戶遺失，亦無至銀行掛失紀錄，有屏東縣政府警
    察局屏東分局99年2 月4 日屏警分偵字第0990002910號函附
    之調查報告、民眾報案電腦查詢報表各1 紙，及中國信託商
    業銀行股份有限公司99年2 月1 日中信銀字第099222712024
    19號函1 份在卷可按（見1559號偵卷第84至87頁、第83頁）
    ，顯然被告此部分所為陳述，並非事實。而衡諸常情，如被
    告確係遭騙而交付前開存摺等物，其於發覺事態有異，實無
    不立即報警並向銀行辦理掛失，以免遭人持作非法之用，而
    陷自身於刑責風險之虞，乃被告不此之圖，非僅於查覺有異
    時，不積極處理，且於案發後誆稱業已報警，所為之不合常
    理，昭然若揭。由之足見被告前揭所辯，並非事實，自無足
    採信。
  (三)綜上，本件事證已臻明確，被告犯行洵堪認定，應予依法論
    科。
二、按刑法上之幫助犯，係對於犯罪與正犯有共同之認識，而以
    幫助之意思，對於正犯資以助力，而未參與實施犯罪之行為
    者而言。是以，如未參與實施犯罪構成要件之行為，且係出
    於幫助之意思提供助力，即屬幫助犯，而非共同正犯。本件
    被告將其申辦之前開帳戶存摺等物，提供予真實姓名、年籍
    不詳之成年男子，供詐騙集團成員使用，並進而向被害人陳
    進都、黃萱詐欺財物，固如上述，惟被告單純提供存摺等
    物供人使用之行為，並不等同於向被害人施以欺罔之詐術行
    為，且亦無證據證明被告有參與詐欺取財犯行之構成要件行
    為，參照前述說明，自應論以幫助犯，是核被告所為，係犯
    刑法第30條第1 項前段、第339 條第1 項之幫助詐欺取財罪
    。被告幫助他人犯詐欺取財罪，應依同法第30條第2 項之規
    定，按正犯之刑減輕之。又被告基於1 幫助犯意，以1 行為
    交付1 金融帳戶資料供犯罪集團為詐欺取財之犯罪工具，並
    使被害人陳進都、黃萱2 人陷於錯誤而分別匯入款項至其
    帳戶而遂行詐欺取財，惟就幫助犯而言，僅有1 次犯罪行為
    ，故正犯雖觸犯數罪名，僅能就被告之犯行論以想像競合犯
    。再被告前於96年間，因違反家庭暴力防治法案件，經本院
    以96年度簡上字第122 號判處有期徒刑3 月確定，嗣經減刑
    為有期徒刑1 月又15日確定，於97年12月12日易科罰金執行
    完畢之情，有臺灣高等法院被告前案紀錄表在卷可參，其於
    有期徒刑執行完畢後，5 年內故意再犯有期徒刑以上之本罪
    ，為累犯，應依刑法第47條第1 項規定，加重其刑，並與前
    開減輕部分，依法先加重後減輕之。
三、原審認被告罪證明確，因而適用刑法第30條、第339 條第1
    項、第55條前段、第47條第1 項、第41條第1 項前段，刑法
    施行法第1 條之1 等規定，並審酌被告任意交付帳戶資料供
    他人使用，所為使不法之徒得藉此輕易詐取財物，致檢警難
    以追查緝捕，助長詐騙集團詐騙財物之犯罪風氣，且被害人
    陳進都、黃萱因之被騙取金錢而受有損害，所造成危害顯
    非輕微，惟念其僅係提供存摺、金融卡及密碼等物，並未直
    接參與詐欺犯行，犯罪情節較輕，暨衡其犯後態度等一切情
    狀，量處有期徒刑3 月，並諭知以新臺幣1,000 元折算1 日
    之易科罰金折算標準，經核原判決認事用法，均無不合，量
    刑亦屬允當。被告上訴意旨否認犯罪，並據之指摘原判決不
    當，為無理由，應予駁回。
、被告經合法傳喚，無正當理由不到庭，爰不待其陳述，逕行
    判決。
據上論結，應依刑事訴訟法第455 條之1 第1 項、第3 項、第37
1 、第368 條，判決如主文。
本案經檢察官鍾佩真到庭執行職務。
中    華    民    國   100    年    1     月    11    日
                  刑事第二庭    審判長法  官  徐美麗
                                      法  官  楊宗翰
                                      法  官  許瑜容
以上正本證明與原本無異。
不得上訴。
中    華    民    國   100    年    1     月    11    日
                                      書記官  溫訓暖
附錄本判決論罪科刑法條：
《刑法第30條》
幫助他人實行犯罪行為者，為幫助犯。雖他人不知幫助之情者，
亦同。
幫助犯之處罰，得按正犯之刑減輕之。
《刑法第339條》
意圖為自己或第三人不法之所有，以詐術使人將本人或第三人之
物交付者，處5 年以下有期徒刑、拘役或科或併科1 千元以下罰
金。
以前項方法得財產上不法之利益或使第三人得之者，亦同。
前二項之未遂犯罰之。